臺灣高等法院高雄分院刑事判決　　　　96年度上易字第1030號
上　訴　人
即　被　告　乙○○
輔　佐　人
即被告之女　丙○○
上列上訴人因傷害案件，不服臺灣高雄地方法院96年度易字第
1610號中華民國96年9 月7 日第一審判決（起訴案號：臺灣地方
法院檢察署96年度偵字第9366號），提起上訴，本院判決如下：
     主  文
上訴駁回。
     事  實
一、乙○○（起訴書誤載為「陳柳枝」）本欲使用其高雄縣鳳山
    市○○○路229 巷15弄109 號住處前空地擺放金爐，然遭鄰
    居丁○○○反對，因而滋生嫌隙。乙○○於民國96年1 月18
    日上午11時40分許，見丁○○○自外返回高雄縣鳳山市○○○路229 巷15弄107 號住處，竟基於傷害犯意，乘丁○○○
    開門正欲入內之際，先拿取丁○○○置於屋外之塑膠畚箕砸
    向丁○○○，復接續徒手毆打及猛抓丁○○○之頭、臉部及
    身體等處，致丁○○○受有右臉頰多處抓擦傷、右前臂挫傷
    瘀腫疼痛、上門牙脫落1 顆等傷害。
二、案經丁○○○訴請臺灣高雄地方法院檢察署檢察官偵查起訴
    。
    理  由
一、證據能力部分
（一）被告以外之人於偵查中向檢察官所為陳述，除顯有不可信
      之情況者外，得為證據，刑事訴訟法第159 條之1 第2項
      定有明文。偵查中對被告以外之人所為之偵查筆錄，或被
      告以外之人向檢察官所提之書面陳述，性質上均屬傳聞證
      據。惟現階段刑事訴訟法規定檢察官代表國家偵查犯罪、
      實施公訴，依法其有訊問被告、證人及鑑定人之權，證人
      、鑑定人且須具結，而實務運作時，檢察官偵查中向被告
      以外之人所取得之陳述，原則上均能遵守法律規定，不致
      違法取供，其可信度極高。職是，被告以外之人前於偵查
      中已具結而為證述，除反對該項供述得具有證據能力之一
      方，已釋明「顯有不可信之情況」之理由外，不宜即遽指
      該證人於偵查中之陳述不具證據能力。故本件證人丁○○○於96年2 月9 日、證人陳崇成於96年3 月7 日偵查中以
      證人身分具結後之陳述，均無證據證明有何顯不可信之情
      況，，依前述說明，證人丁○○○於與陳崇成上開偵查期
      日之證言自均具有證據能力。
（二）現場照片13張（偵（二）卷第7 頁、第15頁、第19頁），
      係傳達照相當時現場情況，而透過照片傳達的情形與現場
      真實情形，在內容上的一致性，透過機械的正確性來加以
      保障。換言之，照片並不存在人對現實情形的知覺、記憶
      所經常發生的表現錯誤，是認照片之性質係非供述證據，
      並無傳聞法則之適用，且於此亦別無證據證明上開照片有
      經偽造、變造之情形，自有證據能力。
（三）中華電信通聯資料查詢紀錄，則屬發（受）話之有關電話
      號碼、發（受）話之日、時、分、秒及發（受）話耗費時
      間等項事項記錄，上述資料於電話發（受）時，電話公司
      之機房電腦就會利用磁片之紀錄，固定時間將磁片之紀錄
      利用電腦列印，係屬機械性列印之通聯紀錄，非為供述證
      據，故不屬傳聞證據，自有證據能力。
（四）又按一般人在日常生活中，因為傷痛或其他身體不適之徵
      狀，到醫療院所就診而非訴訟目的就醫，醫生在例行性診
      療過程對病患所為醫療行為後出具之診斷證明書，而醫生
      為從事業務之人，於通常醫療過程所製作之證明文書，固
      應屬刑事訴訟法第159 之4 第2 款所稱之證明文書。惟一
      般人遭受毆打成傷為提告訴到醫院就診，醫生為其治療，
      應病患之要求並出具之診斷證明書，該診斷證明書所記載
      之內容，具有個案之性質，應屬被告以外之人審判外之陳
      述，為傳聞證據。本件丁○○○96年1 月18日大東醫院診
      斷證明書（偵（二）卷第5） 、國軍高雄總醫院診斷證明
      書（偵（二）卷第6 頁），均受毆打成傷為提告訴到醫院
      就診治，請醫生為其治療，而要求醫生出具之診斷證明書
      ，固均屬證人審判外之陳述，為傳聞證據，雖無刑事訴訟
      法第159 條之1 至第159 條之4 或其他規定之傳聞證據例
      外情形，然因被告及輔佐人對此二紙診斷證明書，均未聲
      明異議而為本案言詞辯論（原審卷第84頁），依刑事訴訟
      法第159 條之5 第2 項之規定，本院審酌該證據作成之情
      況，認為適當，自得作為證據。
二、訊據被告乙○○矢口否認有何傷害丁○○○犯行，並辯稱：
    伊體弱多病，身體健康欠佳，根本無力毆打丁○○○，當時
    反而是遭丁○○○毆打成傷等語。經查：
（一）被告乙○○於民國96年1 月18日上午11時40分許，見丁○○○自外返回高雄縣鳳山市○○○路229 巷15弄107 號住
      處，竟基於傷害犯意，乘丁○○○開門正欲入屋內之際，
      先拿取丁○○○置於屋外之塑膠畚箕砸向丁○○○，再徒
      手毆打及猛抓丁○○○頭、臉部及身體等處之事實，業據
      證人丁○○○於偵訊中及原審證述明確（偵（一）卷第7
      、8 頁、原審卷第77頁），核與證人即到場處理警員潘雲
      山證述：到場時，被告及丁○○○互指遭對方毆打，丁○○○並表示被告將其牙齒打斷，當場有出示被打斷之牙齒
      等語（見原審卷第81頁、第82頁、第83頁）相符，並有現
      場照片5 張可參（偵（二）卷第7 頁）。又證人丁○○○
      於案發後，隨即在當日中午12時5 分許，以住家之0000
      000 號電話，撥打110 報案，及於同日前往醫院驗傷，經
      大東醫院及國軍高雄總醫院醫師驗明受有右臉頰多處抓擦
      傷、右前臂挫傷瘀腫疼痛、上門牙脫落1 顆（或載為左上
      顎正中門齒脫落）之事實，業經證人丁○○○證述如前，
      並有私立大東醫院乙種診斷證明書、國軍高雄總醫院診斷
      證明書、中華電信資料查詢在卷可參（偵（二）卷第5頁
      至第6 頁、第25頁）。佐以牙齒係人體重要器官，具有咀
      嚼之功能，且牙齒質地堅硬，若非以極大之力量或刻意使
      用工具敲打，應不易斷裂；又牙齒非若體表之傷害，具有
      再生功能，若有損傷，即需補牙、裝置假牙或植牙取代，
      非但所費不低且治療耗費時日。尤以門牙在口中之位置已
      關乎一般人之臉部重要門面與發音之正確性，倘若門牙有
      所缺漏，恐有影響與人交談之自信等情，此眾所週知。衡
      情證人丁○○○應無自傷門牙之理，足見證人丁○○○上
      開證述其頭、臉及身體等處遭被告毆打成傷之情節，應屬
      合理可信。
（二）被告固以前詞置辯；另證人即被告之子陳崇成於原審法院
      審理時雖亦附和被告所辯，證稱：當天被告打電話告知遭
      告訴人毆打，伊趕到被告住處時，看見被告坐在屋內地上
      ，被告表示遭告訴人持碗毆打臉部及胸部，伊即打電話報
      警等語（原審卷第74頁）。查被告雖為年近7 旬之人，然
      尚非不可正常行走並操持家務，此觀卷附被告手持抹布立
      於門外擦拭住家大門，及站立於門外，觀看屋外燃燒紙錢
      之照片即明（偵（二）卷第19頁正面下方、背面上方照片
      ），是被告上開所辯，尚難作為免責之依據。況證人陳崇
      成於原審審理時已證稱：未見到被告與丁○○○案發當時
      所發生爭執過程云云（原審院卷第75頁），顯見證人陳崇
      成並未親見被告與告訴人發生衝突之場面，是其所聽聞被
      告自述遭丁○○○毆打之情，是否屬實，已非無疑。又被
      告請求傳訊之證人甲○○到庭固證稱: 發生這一件事情的
      當天，因為我有委託陳女士（即被告）要幫我母親作法事
      ，剛好要去被告家坐一下，我們車子到的時候剛好有目睹
      ，有一位賣紙錢的小姐載銀紙過來，我們委託被告買紙錢
      ，被告剛好出來，我有看到謝太太（即丁○○○）有拿1
      個東西丟出來，我沒有看清楚是什麼東西，因為當時我坐
      在車上，有一點距離，那東西有丟到陳女士（被告）云云
      。惟又證稱: 因為當時所駕駛的車子與案發的現場有高低
      差，所以只能看到她們二個人（即被告與丁○○○）的上
      半部…，當時並沒有看到何人受傷…，而其從頭到尾均在
      駕駛座上沒下車等語。（本院第44到第46頁）。惟查證人
      甲○○所述當時停車之位置與案發現場路面其間確有高低
      差之距離（停車之位置路面較高，衝突之現場路面較低）
      ，此有證人甲○○提供之現場照片2 幀在卷可按（本院卷
      第56頁），而證人甲○○亦自承因其當時身處之座車位置
      與案發現場有高低差之視差距離等語，足見證人甲○○當
      時所見，難認已具全貌。又本件被告與丁○○○均有提出
      驗傷診斷證明書（被告之驗傷診斷證明書，本院卷第55頁
      ），亦核與證人甲○○證述當時並未見到有何人受傷等情
      ，亦不相符。足見證人甲○○當時不但未見事發之起因，
      亦未全程目睹本件衝突之過程，故自難憑其證詞作為被告
      有利之認定。
（三）綜上，本件事證明確，被告傷害丁○○○之犯行，應堪認
      定。
三、原審以被告乙○○上述所為，係犯刑法第277 條第1 項之傷
    害罪，並審酌被告不思本諸理性、和平之手段與態度解決與
    鄰居丁○○○紛爭，竟動輒出手傷害丁○○○，實有不該，
    犯後否認犯行，態度欠佳，尚未與告訴人和解，及告訴人所
    受傷勢情形等一切情狀，量處拘役30日。又被告本件犯行係
    在96年4 月24日以前所為，所犯為中華民國96年罪犯減刑條
    例第3 條以外之罪，依該條例第2 條第1 項第3 款、第7條
    之規定，減其刑期2 分之1 ，爰減為拘役15日；復酌以被告
    情節非重，諭知以新臺幣1,000 元折算1 日之易科罰金折算
    標準。本院認原判決認事用法均無違誤，量刑亦稱妥適，被
    告上訴意旨否認犯罪，並不足取，其上訴為無理由，應予駁
    回。
據上論斷，應依刑事訴訟法第368條，判決如主文。
本案經檢察官陳宗吟到庭執行職務。
中　　華　　民　　國　　96　　年　　12　　月　31　　日
                  刑事第八庭    審判長法  官  翁慶珍
                                      法  官  郭玫利
                                      法  官  李政庭
以上正本證明與原本無異。
不得上訴。
中　　華　　民　　國　　96　　年　　12　　月　31　　日
　　　　　　　　　　　　　　　　　　　書記官  吳福連
附錄本判決論罪科刑法條：
刑法第277條第1項
傷害人之身體或健康者，處 3 年以下有期徒刑、拘役或 1 千元
以下罰金。
